【裁判字號】    97,交易,73
【裁判日期】    981103
【裁判案由】    過失傷害
【裁判全文】
臺灣花蓮地方法院刑事判決              97年度交易字第73號
公  訴  人  臺灣花蓮地方法院檢察署檢察官
被      告  甲○○
選任辯護人  籃健銘律師
            吳明益律師
上列被告因過失傷害案件，經檢察官提起公訴（97年度偵字第38
07號），本院判決如下：
    主  文
甲○○犯過失傷害致人重傷罪，處有期徒刑肆月，如易科罰金，
以新臺幣壹仟元折算壹日。
    事  實
一、甲○○於民國97年 6月20日下午某時許，駕駛車牌5608－NZ
    號自用小客車，沿花蓮縣吉安鄉○○○街由北往南方向行駛
    ，嗣於同日18時15分許，途經花蓮縣吉安鄉○○○街與福興
    路交岔路口時，本應注意車輛行至未設交通號誌之交岔路口
    時，支線道車應暫停讓幹線道車先行，而依當時情形，又無
    不能注意之情事，竟疏未注意暫停讓幹線道之車輛先行，即
    貿然通行上開交岔路口，適有乙○○騎車牌AQ8－775號重型
    機車搭載丙○○、張豈華，沿福興路由東往西方向行駛，亦
    疏未注意車輛行駛至未設交通號誌之交岔路口時，應減速慢
    行，作隨時停車之準備，即逕行通行上開交岔路口，致二車
    發生碰撞，乙○○、丙○○、張豈華均因而人車倒地，乙○○受有兩膝及兩肘擦、挫傷等傷害；張啟華受有眼窩處瘀青
    及雙腳多處擦傷等傷害（此部分未據告訴）；丙○○則受到
    頭部外傷併多處腦挫傷、顏面骨骨折、右側骨折等傷害，並
    引發器質性精神病及輕度智能障礙，造成其整體精神狀態及
    認知功能狀況有嚴重受損及難治之重傷害。甲○○於肇事後
    ，並於有偵查權限之司法或警察機關公務員發覺前，留在肇
    事現場向在場處理車禍之承辦警員當場承認為其為肇事人而
    自首接受裁判。
二、案經被害人乙○○及代行告訴人丁○○訴由花蓮縣警察局吉
    安分局報告臺灣花蓮地方法院檢察署檢察官偵查起訴。
    理  由
壹、證據能力部分：
一、按被告以外之人於審判外之言詞或書面陳述，除法律有規定
    者外，不得作為證據。又被告以外之人於審判外之陳述，經
    當事人於審判程序同意作為證據，法院審酌該言詞陳述或書
    面陳述作成時之情況，認為適當者，亦得為證據。當事人、
    代理人或辯護人於法院調查證據時，知有第159條第1項不得
    為證據之情形，而未於言詞辯論終結前聲明異議者，視為有
    前項之同意，刑事訴訟法第159條第1項及第159條之5分別定
    有明文。查被告甲○○及其辯護人對於告訴人即證人乙○○
    及代行告訴人即證人丁○○於警詢及偵訊時證述之證據能力
    ，並未表示不同意作為證據，且迄於本案言詞辯論終結前亦
    均未再聲明異議，本院審酌上開言詞或書面陳述作成之情況
    ，核無違法取證及證明力明顯過低之瑕疵，認為以之作為證
    據亦均屬適當，故依諸上開規定，上揭證人於警詢及偵訊時
    之證述，均具有證據能力。
二、又本案認定事實所引用本件卷證所有之文書證據，檢察官、
    被告及辯護人並未主張排除前開書證之證據能力，且迄於本
    案言詞辯論終結前均未表示異議，本院審酌前開書證並無刑
    事訴訟法第159條之4規定顯有不可信之情況與不得作為證據
    之情形，是本案認定事實所引用本件卷證所有之文書證據，
    亦均認為有證據能力，合先敘明。
貳、實體有罪部分：
一、上揭事實，業據被告於警詢、偵訊及本院審理時坦承不諱，
    核與告訴人即證人乙○○及代行告訴人即證人丁○○於警、
    偵訊時之證述大致相符，並有財團法人佛教慈濟綜合醫院診
    斷書證明書、臺灣省花東區車輛行車事故鑑定委員會鑑定意
    見書1份、道路交通事故調查報告表(一)、(二)各1紙、道路交通
    事故現場圖1紙、現場照片 18張等在卷可稽，足認被告之自
    白與事實相符，堪予認定。
二、按「其他於身體或健康，有重大不治或難治之傷害，屬於刑
    法上所指之重傷」，刑法第10條第4項第6款定有明文。被害
    人丙○○因本件車禍受傷後，其身體健康受損及復原情形如
    何，經本院囑託財團法人佛教慈濟綜合醫院鑑定後，認為被
    害人丙○○因本件車禍事故受有頭部外傷併多處腦挫傷、顏
    面骨骨折、右側骨骨折等傷害，並引發器質性精神病及輕度
    智能障礙，造成其整體精神狀態及認知功能狀況有嚴重受損
    及難治之情形，有該醫院98年 2月17日慈醫字第0980000376
    號、98年 8月17日慈醫字第0980001888號函檢附之精神鑑定
    報告書各 1份在卷可稽，足見被害人丙○○所受之傷害確符
    合刑法第10條第4項第6款所規定之重傷害。
三、按汽車行駛至無號誌而無交通指揮人員指揮之交岔路口，支
    線道車應暫停讓幹線道車先行；車輛行經無號誌之交岔路口
    ，應減速慢行，作隨時停車之準備，道路交通安全規則第10
    2 條第1項第2款、第93條第1項第2款分別定有明文。上開規
    定既屬一般汽車駕駛人所應具備之正確認知及確實遵守之義
    務，而依當時天候晴、日間有自然光線、路面鋪裝柏油、路
    面乾燥、無缺陷、道路無障礙物，視距良好，並無不能注意
    之情事，詎被告竟仍疏於注意，駕駛上開車輛行駛於支線道
    時未暫停讓行駛於幹線道之乙○○所騎機車先行，其顯已違
    反上開規定而有過失至明。至乙○○行駛至無號誌之交岔路
    口時，亦疏未注意減速慢行，作隨時停車之準備，對於本件
    車禍之發生亦有過失。又衡諸一般經驗法則，苟非被告前開
    過失駕駛之行為，告訴人乙○○及被害人丙○○當不致受有
    前開傷害之結果，是被告之過失駕駛行為與告訴人乙○○及
    被害人丙○○受傷之結果間，自具有相當因果關係。
四、綜上所述，本件被告過失傷害之罪行，事證明確，洵堪認定
    ，應予依法論科。
五、核被告所為，係犯刑法第284條第1項前段之過失傷害罪及同
    條項後段之過失傷害致人重傷罪。被告以一過失行為致告訴
    人乙○○及被害人丙○○受傷，侵害數同種法益，應依想像
    競合犯之規定，從一重之刑法第284條第1項後段之過失傷害
    致人重傷罪處斷。又被告於駕車肇事之後，在有偵查犯罪職
    權之公務員發覺前，停留在肇事現場等候警方前往處理，且
    向趕往處理之花蓮縣警察局吉安分局警員表示係肇事人，自
    首而接受裁判乙節，有花蓮縣警察局吉安分局道路交通事故
    肇事人自首情形紀錄表在卷可按，被告既向該管公務員申述
    犯罪事實，而不逃避接受裁判，合於刑法第62條前段所定對
    於未發覺之犯罪自首而接受裁判之要件，爰依該條規定減輕
    其刑。爰審酌被告為本件車禍事故發生之主要肇事因素，告
    訴人乙○○為次要之肇事因素，告訴人乙○○及被害人丙○○所受之傷勢輕重、被告迄未與告訴人及被害人就民事賠償
    達成和解，暨其犯後坦承犯行，積極與被害人家屬洽談和解
    事宜之態度等一切情狀，量處如主文所示之刑，並諭知易科
    罰金之折算標準，以示懲儆。
據上論斷，應依刑事訴訟法第299條第1項前段、刑法第284條第1
項、第55條、第62條前段、第41條第1項前段，刑法施行法第1條
之1，判決如主文。
本案經檢察官吳毓靈到庭執行職務。
中    華    民    國    98    年    11    月    3     日
                  刑事第三庭    法  官  許乃文
以上正本證明與原本無異。
如不服本判決應於收受送達後10日內向本院提出上訴書狀，並應
敘述具體理由。其未敘述上訴理由者，應於上訴期間屆滿後20日
內向本院補提理由書(均須按他造當事人之人數附繕本)「切勿逕
送上級法院」。告訴人或被害人如對於本判決不服者，應具備理
由請求檢察官上訴，其上訴期間之計算係以檢察官收受判決正本
之日期為準。
中    華    民    國    98    年    11    月    3     日
                                書記官
附錄本判決論罪之法律條文：
中華民國刑法第284條：
因過失傷害人者，處6月以下有期徒刑、拘役或5百元以下罰金，
致重傷者，處1年以下有期徒刑、拘役或5百元以下罰金。
從事業務之人，因業務上之過失傷害人者，處 1年以下有期徒刑
、拘役或1千元以下罰金，致重傷者，處3年以下有期徒刑、拘役
或2千元以下罰金。


司法院資訊處製作；財團法人民間司法改革基金會備份。
